【裁判字號】    99,自緝,4
【裁判日期】    991231
【裁判案由】    過失致死
【裁判全文】
臺灣桃園地方法院刑事判決               99年度自緝字第4號
自  訴  人  盧榮廷
            劉邦助
            楊怡祥
            黃允萍
            陳來旺
共同代理人  呂偉誠律師
            劉緒倫律師
            徐東昇律師
被      告  Kenneth S.
上列被告因業務過失致死案件，經自訴人向臺灣板橋地方法院提
起自訴（臺灣板橋地方法院88年度自字第73號），由該院諭知管
轄錯誤移送本院審理，本院判決如下：
    主  文
本件免訴。
    理  由
一、自訴意旨略稱：被告Kenneth Stewart Williams（中文譯名
    ：魏利志，美國籍）自民國79年起擔任臺灣美國無線電股份
    有限公司在臺灣分公司（下稱RCA公司）之負責人；緣RCA公
    司自56年起，在桃園縣設廠生產電子產品，惟其使用之有機
    溶劑自64年起經多次檢查，均違反有機溶劑中毒預防規則，
    且RCA 公司更將廢棄之有機溶劑以鑿井之方式，排入地下水
    層中，在該等期間，RCA 公司同時將遭汙染之地下水抽取供
    員工使用飲用。被告身為RCA 公司之負責人而為從事業務之
    人，卻任令此等情事發生，致生服務於RCA 公司之員工即自
    訴人盧榮廷、劉邦助、楊怡祥、黃允萍、陳來旺之家屬均因
    癌症死亡，因認被告涉犯刑法第276條第2項之業務過失致死
    罪嫌。
二、按時效完成者，應諭知免訴之判決，並得不經言詞辯論為之
    ，刑事訴訟法第302條第2 款、第307條分別定有明文。又行
    為後法律有變更者，適用行為時之法律，但行為後之法律有
    利於行為人者，適用最有利於行為人之法律，95年7月1日修
    正施行之刑法第2條第1項定有明文。本條規定係關於新舊法
    比較適用之準據法，其本身無關行為可罰性要件之變更，故
    於95年7月1日刑法部分條文修正施行後，如有涉及比較新舊
    法之問題，即應逕依修正後刑法第2條第1項規定，為「從舊
    從輕」之比較（最高法院95年度第八次刑事庭會議決議結論
    亦同此見解）。查被告行為後，刑法第80條關於追訴權消滅
    時效之規定，修正前刑法第80條第1項第2款原規定：「追訴
    權，因下列期間內不行使而消滅，3 年以上10年未滿有期徒
    刑者，10年」，而修正後則規定：「追訴權，因下列期間內
    未起訴而消滅：犯最重本刑為3 年以上10年未滿有期徒刑之
    罪者，20年」。故被告涉犯刑法276條第2項之業務過失致死
    罪，其法定刑為5 年以下有期徒刑，是依修正前刑法第80條
    第1項第2款之規定，追訴權時效期間為10年，修正後則將追
    訴權時效期間提高為20年，經比較新舊法之結果，自以被告
    行為時之修正前刑法第80條規定對被告較為有利。是依刑法
    第2條第1項前段之規定，本案應適用被告行為時之修正前刑
    法第80條規定，則關於追訴權時效之停止進行，及其期間、
    計算，應一體適用修正前刑法第83條之規定，合先敘明。
三、又按追訴權之時效，如依法律之規定，偵查、起訴或審判之
    程序，不能開始或繼續時，停止其進行。停止原因繼續存在
    之期間，如達於第80條第1項各款所定期間1/4者，其停止原
    因視為消滅，修正前刑法第83條第1項、第3項定有明文。可
    知，刑法追訴權之時效規定，係指刑事追訴機關於法定期間
    內，怠於行使偵查、起訴、審判等追訴權，即生時效完成，
    而消滅追訴權之效果，故追訴權消滅時效之發生，應以不行
    使追訴權為其前提要件。若案經提起公訴或自訴後，被告在
    逃經依法通緝，致無法行使審判權時，其追訴權之時效，依
    同法第83條第1項、第3項之規定，應停止進行，惟如達於第
    80條第1項各款所定期間4分之1者，其停止原因視為消滅。
四、經查，本案被告被訴涉犯刑法276條第2項業務過失致死罪嫌
    ，該罪之最重本刑均為5 年，依修正前刑法第80條第1項第2
    款規定，追訴權時效為10年；而被告於本院審理中因逃匿，
    經本院發布通緝，致審判之程序不能繼續，依修正前刑法第
    83條第3 項之規定，追訴權之時效停止原因繼續存在期間達
    於時效期間1/4 者，停止原因視為消滅之規定，以本案追訴
    權時效為10年之1/4 計算，有2年6月時效停止進行。又自訴
    人於88年2 月12日起向臺灣板橋地方法院提起自訴，經該院
    以管轄錯誤為由裁定移送而繫屬於本院，至90年10月12日本
    院發布通緝日止，共計2年7月29日，此段期間本院乃依法行
    使審判之程序，依司法院大法官會議議決釋字第138 號解釋
    ，此時追訴權既無不行使之情形，自不生時效進行之問題，
    其時效應停止進行。綜上，本案追訴權之時效，依修正前刑
    法第80條第2 項前段之規定，自被告84年10月17日犯罪終止
    日起算，加計10年之時效期間，及時效停止進行之期間分別
    為2年6月、2年7月29日，本案追訴權時效完成日應為99年12
    月16日。職是，被告犯罪之追訴權時效既已完成，揆諸前開
    說明，爰不經言詞辯論，逕為免訴判決之諭知。
據上論斷，應依刑事訴訟法第302條第2 款、第307條，刑法施行
法第8條之1，判決如主文。
中    華    民    國    99    年    12    月    31    日
                  刑事第六庭  審判長法  官  錢建榮
                                    法  官  游智棋
                                    法  官  黃翊哲
以上正本證明與原本無異。
如不服本判決，應於判決送達後10日內向本院提出上訴書狀（應
附繕本），並應敘述具體理由，其未敘述上訴理由者，應於上訴
期間屆滿後20日向本院內補提理由書，上訴於臺灣高等法院。
                                    書記官  蔡紫凌
中    華    民    國    99    年    12    月    31    日

司法院資訊處製作；財團法人民間司法改革基金會備份。
